【裁判字號】    98,交聲,2598
【裁判日期】    980812
【裁判案由】    聲明異議
【裁判全文】
臺灣臺中地方法院交通事件裁定        98年度交聲字第2598號
原處分機關  交通部公路總局臺中區監理所臺中市監理站
異  議  人
即受處分人   甲○○
上列受處分人因違反道路交通管理處罰條例案件，對於交通部公
路總局臺中區監理所臺中市監理站於民國98年8月3日所為之裁決
（裁監稽違字第裁61－GD0000000號裁決書）聲明異議，本院裁
定如下：
    主  文
原處分關於吊扣汽車駕駛執照拾貳個月部分撤銷。
上開撤銷部分，甲○○汽車駕駛人駕駛汽車，經測定酒精濃度超
過規定標準，吊扣大貨車普通駕駛執照壹年。
其餘異議駁回。
    理  由
一、原處分機關略以：異議人即受處分人（下稱受處分人）甲○
    ○於民國96年1月8日14時43分駕駛車牌號碼861－RX號自用
    一般大貨車，在臺中市○區○村路○○○○路路口處，因有
    酒後駕車，酒精濃度測定值為0.28MG/L之違規，為臺中市警
    察局第一分局民權派出所員警以其有違反道路交通管理處罰
    條例第35條第1項第1款規定之行為，而以中市警交字第
    GD0000000號舉發違反道路交通管理事件通知單當場製單舉
    發。原處分機關於98年8月3日，依違反道路交通管理處罰條
    例第35條第1項第1款規等規定，裁處罰鍰新台幣（以下同）
    22500元，吊扣汽車駕駛執照12個月、施以道安講習，逾期
    不繳納、繳送者，則依裁決書處罰主文規定裁處等語。
二、本件受處分人聲明異議略以：伊於96年1月8日因酒後駕駛
    861－RX號自用一般大貨車之違規，是否可以不用吊扣、繳
    納，且至今期間已經過二年半，伊現在又因工作及生活需要
    ，不能無職業大貨車駕駛執照，能否改吊扣普通小客車駕駛
    執照、減低罰鍰，爰聲明異議等語。
三、經查：
  (一)按飲酒後，其吐氣所含酒精濃度超過每公升0.25毫克以上
      者，不得駕車；又汽車駕駛人，駕駛汽車經測試檢定，有
      酒精濃度超過規定標準者，處1萬5千元以上6萬元以下罰
      鍰，並當場移置保管其車輛及吊扣其駕駛執照1年；因而
      肇事致人受傷者，並吊扣其駕駛執照2年；致人重傷或死
      亡者，吊銷其駕駛執照，並不得再考領。汽車駕駛人，有
      駕駛汽車經測試檢定酒精濃度超過規定標準者，應接受道
      路交通安全講習，道路交通安全規則第114條第2款及道路
      交通管理處罰條例第35條第1項第1款、第24條第1項第2款
      分別定有明文。又按一行為如經不起訴處分或為無罪、免
      訴、不受理、不付審理之裁判確定者，得依違反行政法上
      義務規定裁處之，95年2月5日正式施行之行政罰法第26條
      第2項亦定有明文。
  (二)另按94年12月14日修正前之同條例第68條固明定：「汽車
      駕駛人，因違反本條例及道路交通安全規則之規定，受吊
      扣或吊銷駕駛執照處分時，吊扣或吊銷其持有各級車類之
      駕駛執照」，惟此條文業經修正為：「汽車駕駛人，因違
      反本條例及道路交通安全規則之規定，受吊銷駕駛執照處
      分時，吊銷其持有各級車類之駕駛執照」，此一條文修正
      之原因乃係舊法將違法或違規駕駛人所持有各級車類之駕
      駛執照一併吊扣或吊銷失之苛酷，影響人民工作及生活甚
      鉅，故依修正後道路交通管理處罰條例第68條之規定，受
      吊扣駕駛執照處分時，不再吊扣其持有各級車類之駕駛執
      照，僅於受吊銷駕駛執照處分時，始吊銷其持有各級車類
      之駕駛執照，而限縮原條文之適用範圍，此新修正條文，
      經總統於94年12月14日以華總一義字第09400199321號令
      修正公布，並經行政院於95年2月27日以院臺交字第0950
      082898號令發布定95年3月1日起施行。本件受處分人於96
      年1月8日違規時，上開新修正之道路交通管理處罰條例第
      68條業已生效施行，自應適用修正後之規定，僅吊扣其違
      法或違規當時所駕駛車輛之駕駛執照，不再吊扣其持有各
      級車類之駕駛執照，爰先敘明。
  (三)查本件受處分人駕駛車牌號碼861－RX號自用大貨車於上
      開時、地，經檢測酒精濃度測定值為0.28MG/L，超過規定
      標準之違規事實，為受處分人所不爭執，復有臺中市警察
      局第一分局民權派出所舉發違反道路交通管理事件通知單
      、交通部公路總局臺中區監理所臺中市○○○○○道路交
      通管理事件裁決書、送達證書等資料附卷可考，足證受處
      分人上開酒後駕車違規事實已明，堪以認定。惟受處分人
      上開酒後駕車之行為，涉有刑法第185條之3之服用酒類不
      能安全駕駛致公共危險罪嫌，業經臺灣臺中地方法院檢察
      署偵查終結，認其犯罪嫌疑不足，於96年1月24日以96年
      度偵字第2881號為不起訴處分確定在案，有該不起訴處分
      書在卷可稽。則受處分人上開違規事實，因檢察官無積極
      證據足認受處分人有違反公共危險犯行，而為不起訴處分
      ，依上述行政罰法第26條第2項規定，一行為如經不起訴
      處分或為無罪、免訴、不受理、不付審理之裁判確定者，
      得依違反行政法上義務規定裁處之，原處分機關就此部分
      認定應裁處罰鍰22500元，施以道安講習，並無違誤，惟
      依前述受處分人依法所受之處分應為限制其駕駛自用大貨
      車之權利，而非限制受處分人駕駛職業大貨車之權利，故
      原處分機關無視新修正道路交通管理處罰條例第68條之修
      法意旨，逕自吊扣受處分人之各級汽車駕駛執照12個月，
      於作成吊扣受處分人駕駛執照之處分時，未就所應吊扣之
      駕駛執照種類明確指示，致使受處分人之大貨車職業駕駛
      執照同為吊扣，顯非妥適，且此舉無異剝奪受處分人駕駛
      職業大貨車之權利，對受處分人之工作權造成極大之損害
      ，復與現行之道路交通管理處罰條例第68條之規定未合，
      故受處分人此部分異議為有理由，自屬可採（臺灣高等法
      院97年度法律座談會刑事類第40號提案決議意旨參照）。
  (四)綜上所述，原處分關於裁處吊扣受處分人駕駛執照12個月之
    裁罰部分，即應依新修正之道路交通管理處罰條例第68條規
    定，尚不得吊扣其現尚有效之其他各級駕駛執照，原處分機
    關未審酌新修正之法律規定，於作成吊扣受處分人駕駛執照
    之處分時，未就所應吊扣之駕駛執照種類明確指示，致使受
    處分人之大貨車職業駕駛執照同為吊扣，尚有可議，此部分
    受處分人據以聲明異議非無理由，爰撤銷原處分關於吊扣汽
    車駕駛執照12個月部分，並就該撤銷部分改諭知如主文第2
    項所示之處罰。至於原處分關於裁處罰鍰22500元，係針對
    已發生違規事實科處罰鍰之行政秩序罰，原處分機關得依行
    政罰法第26條第2項、道路交通管理處罰條例第35條第1項第
    1 款裁處，受處分人就此部分所為異議於法無據，並無理由
    ，應予駁回。另，原處分關於施以道安講習部分，則係預防
    將來再犯危險之管制罰，原處分機關仍得依道路交通管理處
    罰條例第24條第1項第2款予以裁處，併此敘明（受處分人就
    此部分未聲明異議）。
四、據上論斷，應依道路交通管理處罰條例第87條第2項，道路
    交通案件處理辦法第19條、第20條，裁定如主文。
中    華    民    國    98    年    8     月    12    日
                          交通法庭    法  官  洪堯讚
上正本證明與原本無異。
如不服本裁定，應於送達後5日內，向本院提出抗告狀。
                                      書記官  沈慧玲
中    華    民    國    98    年    8     月    12    日


司法院資訊處製作；財團法人民間司法改革基金會備份。
